【裁判字號】    99,交抗,616
【裁判日期】    990208
【裁判案由】    違反道路交通管理處罰條例
【裁判全文】
臺灣高等法院交通事件裁定             99年度交抗字第616號
抗  告  人
即受處分人  乙○○○○
代  表  人  甲○○
上列抗告人因違反道路交通管理處罰條例案件，不服臺灣宜蘭地
方法院，中華民國98年12月25日所為裁定（98年度交聲字第367
號），提起抗告，本院裁定如下：
    主  文
抗告駁回。
    理  由
一、抗告意旨略以: 抗告人當日裝載活魚苗，魚苗大小重輛不一
    ，又需以水桶裝水，如每桶秤重，恐因時間過久致魚苗死亡
    ，因此不知有超載情形。抗告人確實係因找不到民間收費地
    磅，才在上高速公路前要求試磅，亦不知國道5號地磅站無
    試磅服務。當時尚未行駛高速公路或省道，並以為若水過多
    可隨時洩水至不超載時，即可上高速公路，並當場洩水至
    7260公斤之安全載重範圍內。爰請法院減輕裁罰云云。
二、原裁定略以: 抗告人即受處分人乙○○○○所有之車牌號碼
    476-TX號自用一般大貨車，於民國98年8月6日上午9時59分
    許，行經國道5號蘇澳地磅，因汽車裝載貨物超過核定重量
    ，為國道公路警察局第九警察隊以公警局交字第Z00000000
    號製單舉發，交通部公路總局臺北區監理所宜蘭監理站遂依
    道路交通管理處罰條例第29條之2第1項、第3項規定，裁處
    異議人罰鍰新台幣（下同）12,000元，並記汽車違規紀錄1
    次。抗告人不服聲明異議，經調查後，仍認抗告人於上開時
    地有裝載貨物超過核定重量之違規事實，而裁定駁回其異議
    之聲明。
三、按汽車裝載貨物超過核定之總重量、總聯結重量者，處汽車
    所有人罰鍰，並記汽車違規紀錄1次，其應歸責於汽車駕駛
    人時，除依第3項規定處汽車駕駛人罰鍰及依第63條第1項第
    2款規定記點外，並記該汽車違規紀錄1次。有前2項規定之
    情形者，應責令改正或當場禁止通行，並處新臺幣（下同）
    1萬元罰鍰，超載10公噸以下者，以總超載部分，每1公噸加
    罰新臺幣1千元；超載逾10公噸至20公噸以下者，以總超載
    部分，每1公噸加罰新臺幣2千元，道路交通管理處罰條例第
    29條之2第1項、第3項前段分別定有明文
四、經查:
  (一)、抗告人即受處分人乙○○○○所有之車牌號碼476-TX號自
      用一般大貨車，於民國98年8月6日上午9時59分許，行經
      國道5號蘇澳地磅，因汽車裝載貨物超過核定重量 (限重
      6800kg，車重8160kg)，涉有違反道路交通管理處罰條例
      第29條之2第1項、第3項規定之違規。有內政部警政署國
      道公路警察局公警局交字第Z00000000號舉發通知單、交
      通部公路總局臺北區監理所宜蘭監理站宜監字第裁43-Z00
      000000號裁決書、蘇澳地磅站北上車道地磅單附卷可稽（
      見原審卷第5-6、7、8頁），自堪採信。
  (二)、車輛載重管制應由貨主及駕駛自行控管，並於民間設置之
      地磅為之，國道高速公路各路段設置之地磅站係為管制超
      載車輛行駛而設立，並無提供相關「試磅」服務，此有內
      政部警政署國道公路警察局第九警察隊98年9月8日公警九
      交字第0980971859號函說明在卷可佐（參見原審卷第13頁
      ）。且對於汽車裝載貨物超過核定之總重量之處罰，道路
      交通管理處罰條例第29條之2規定甚明，而依據道路交通
      管理處罰條例第92條第3項「輕微違規勸導」之授權規定
      ，交通部制定「違反道路交通管理事件統一裁罰標準及處
      理細則」，該行政規則第12條第13款規定「駕駛汽車裝載
      貨物超過核定之總重量或總聯結重量，未逾百分之十，而
      未嚴重危害交通安全、秩序或發生交通事故，且情節輕微
      ，以不舉發為適當者，交通勤務警察或依法令執行交通稽
      查任務人員得對其施以勸導，免予舉發」，其係考量執法
      使用之地磅容許誤差及為利舉發、處罰實務作業標準一致
      ，惟依同條第3項規定對於不聽勸導者，必要時，仍得舉
      發。再者，依據現行道路交通管理處罰條例內容，並無車
      輛超載如未逾10％得予免罰之規定，只要車輛在於實際
      上確已經有超載（重）之事實存在，則執勤警員依上述規
      定填單舉發，即不得認為違法，而置上述道路交通管理處
      罰條例第29條之2之規定不顧之理。查本件抗告人所有上
      揭自用一般大貨車限重為6800公斤，其過磅結果，第一次
      總重為8160公斤，經抗告人洩水後第3次複磅結果，總重
      為7260公斤，有過磅單2紙在卷可稽 (見原審卷第5-6頁)
      。依上開行政規則，縱抗告意旨認洩水後之7260公斤為安
      全範圍，仍超過限定重量。是員警依法舉發，並無違誤。
  (三)、抗告意旨又謂尚未行駛高速公路或省道云云，惟查，車輛
      載重限制之規範係為確保所有用路人的行車安全、維護道
      路交通行車秩序，並無一般道路或省道、高速公路之分。
      本件抗告人所有上開車輛既經地磅站秤重有超過限重之事
      實，即足該當本件違規。
五、綜上所述，原審因而認抗告人確有如裁決書所載之違規事實
    ，原處分機關依道路交通管理處罰條例第29條之2第3項裁處
    罰鍰新台幣12,000元，並記汽車違規紀錄1次，據此駁回抗
    告人異議之聲請，並無違誤，經核並無不合。抗告意旨仍執
    陳詞指摘原裁定不當，顯無理由，應予駁回。
六、據上論結，應依道路交通案件處理辦法第26條，刑事訴訟法
    第412條，裁定如主文。
中    華    民    國    99    年    2     月    8     日
            刑事第二十二庭審判長法  官  郭雅美
                                法  官  李麗珠
                                法  官  洪于智
以上正本證明與原本無異。
不得再抗告。
                                書記官  強梅芳
中    華    民    國    99    年    2     月    9     日


司法院資訊處製作；財團法人民間司法改革基金會備份。
